臺北高等行政法院裁定
　　　　　　　　　　　　　　　　　　 96年度訴字第00999號
原　　　告　極天股份有限公司
代　表　人　姜禮增　律師（破產管理人）
訴訟代理人　邱明洲　會計師
被　　　告　財政部臺北市國稅局
代　表　人　凌忠嫄（局長）
訴訟代理人　乙○○
上列當事人間因營業稅事件，原告不服財政部中華民國96年1月
24日臺財訴字第09500569170號（案號：第00000000）訴願決定
，提起行政訴訟，本院裁定如下：
    主　文
原告之訴駁回。
訴訟費用由原告負擔。
    理　由
一、公司法第89條第1項、第2項規定：「公司財產不足清償其債
    務時，清算人應即聲請宣告破產。清算人移交其事務於破產
    管理人時，職務即為終了。」本件原告起訴時，原告之代表
    人即清算人為甲○○，嗣於訴訟進行中，因公司資產不足清
    償債務，經臺北臺北地方法院於民國（下同）96年3月3日以
    95年度破字第111 號民事裁定宣告破產，並於96年5 月16日
    以北院錦96執破良字第3 號公告，選任姜禮增律師為破產管
    理人，有上開民事裁定及公告在卷足憑，茲據該破產管理人
    具狀聲明承受訴訟，參酌前開規定，經核並無不合；另被告
    之代表人為許虞哲，嗣於訴訟中變更為凌忠嫄，茲據新任代
    表人具狀聲明承受訴訟，經核亦無不合，均應予准許。
二、
（一）按「原告之訴，有左列各款情形之一者，行政法院應以裁
      定駁回之。但其情形可以補正者，審判長應定期間先命補
      正：…十、起訴不合程式或不備其他要件者。」「人民因
      中央或地方機關之違法行政處分，認為損害其權利或法律
      上之利益，經依訴願法提起訴願而不服其決定，或提起訴
      願逾三個月不為決定，或延長訴願決定期間逾二個月不為
      決定者，得向高等行政法院提起撤銷訴訟。」行政訴訟法
      第107條第1項第10款、第4條第1項分別定有明文。又「訴
      願及行政訴訟，均係對於未確定之行政處分，請求救濟之
      方法，若行政官署之處分已經確定，自不得更藉行政爭訟
      程序請求救濟。」最高行政法院（89年7月1日改制前為行
      政法院）61年裁字第24號判例可資參照。是以，提起行政
      訴訟法第4條第1項之撤銷訴訟，應以未確定之行政處分為
      對象，苟當事人對於已確定之行政處分提起撤銷訴訟，即
      有不備其他要件之違法，行政法院應以裁定駁回之。
（二）次按，就稽徵稅捐所發各種文書之送達，稅捐稽徵法第18
      條及第19條已定有明文，除有未規定外，自應優先於行政
      程序法之適用。其中稅捐稽徵法第19條第1 項規定：「為
      稽徵稅捐所發之各種文書，得向納稅義務人之代理人、代
      表人、經理人或管理人以為送達…」係有關應受送達人之
      規定，除納稅義務人本人外，稅捐稽徵機關為便於送達，
      亦可向其代理人、代表人、經理人或管理人為送達。至於
      應受送達處所部分，稅捐稽徵法第18條第1 項規定僅泛稱
      應受送達人之住所、居所、事務所或營業所，因此參酌行
      政程序法第72條第2 項規定：「送達，於應受送達人之住
      居所、事務所或營業所為之。但在行政機關辦公處所或他
      處會晤應受送達人時，得於會晤處所為之。對於機關、法
      人、非法人之團體之代表人或管理人為送達者，應向其機
      關所在地、事務所或營業所行之。但必要時亦得於會晤之
      處所或其住居所行之。應受送達人有就業處所者，亦得向
      該處所為送達。」其中對於法人之代表人為送達者，應向
      其營業所行之，但必要時亦得於會晤之處所或其住居所行
      之。其中所謂「必要時」，為不確定之法律概念，行政機
      關有判斷餘地，亦即送達機關得視其情形，若有不易送達
      或無法送達之情形，自可逕於會晤之處所或其住居所行之
      ，並不以應受送達人拒絕收受或行蹤不明為必要。此與稅
      捐稽徵法第18條第1 項至第3 項規定：「稅捐稽徵機關為
      稽徵稅捐所發之各種文書，應受送達人拒絕收受者，稅捐
      稽徵機關得將文書寄存送達地之自治或警察機關，並作成
      送達通知書，黏貼於應受送達人之住所、居所、事務所或
      營業所門首，以為送達。應受送達人行蹤不明，致文書無
      法送達者，稅捐稽徵機關應先向戶籍機關查明；如無著落
      時，應由稅捐稽徵機關保管應送達之文書，而於其牌示處
      黏貼，並於新聞紙登載公告，曉示應受送達人，應隨時向
      其領取。前項公示送達，自將公告黏貼牌示處並自登載新
      聞紙之日起經二十日，發生送達效力。繳納稅捐之文書，
      稅捐稽徵機關，應於該文書所載開始繳納稅捐日期前送達
      。」不同，蓋該條係有關「留置送達」（條文雖名曰「寄
      存」送達，但依該條立法理由謂：「稅捐稽徵機關為稽徵
      稅捐所發出之各種文書，應於送達後始發生效力。為防止
      納稅義務人拒絕收受，以阻礙其發生效力起見，本條特參
      照民事訴訟法第138 條之規定，得為留置送達。」並參酌
      行政程序法第73條第3 項規定：「應受送達人或其同居人
      、受僱人、接收郵件人員無正當理由拒絕收領文書時，得
      將文書留置於應送達處所，以為送達。」可知稅捐稽徵法
      第18條第1 項應屬留置送達之性質。）及「公示送達」之
      規定，須以有應受送達人拒絕收受或行蹤不明，致文書無
      法送達為前提，故兩者不能相提並論，應予辨明。
（三）另按「納稅義務人對於核定稅捐之處分如有不服，應依規
      定格式，敘明理由，連同證明文件，依左列規定，申請復
      查：一、依核定稅額通知書所載有應納稅額或應補徵稅額
      者，應於繳款書送達後，於繳納期間屆滿翌日起算三十日
      內，申請復查。」稅捐稽徵法35條第1項第1款復規定甚明
      。亦即，納稅義務人對於載有應納稅額或應補徵稅額之核
      定處分如有不服，應於繳納期間屆滿翌日起算30日內申請
      復查，否則即逾法定不變期間，其再提起行政訴訟，依前
      開（一）之說明，即有不備其他要件之違法，行政法院應
      以裁定駁回之。
三、本件原告於94年間銷售貨物，開立統一發票銷售額3,559,81
    0 元（含稅），較時價顯著偏低，涉嫌逃漏稅經被告查獲，
    經通報被告所屬大安分局核定補徵營業稅額1,610,390 元，
    並以被告名義作成營業稅隨課核定稅額繳款書（限繳日期為
    95年4 月10日），原於95年3 月2 日派員至原告之營業處所
    「臺北市○○路○ 段155 號5 樓之2 」欲為送達，然因到場
    發現已歇業無人，且參酌原告業於94年7 月14日經主管機關
    核准解散，乃經調閱清算人甲○○全戶戶籍資料查詢清單，
    向該清算人戶籍所在地「臺北縣永和市○○路40巷48號3 樓
    」為送達，並經甲○○於95年3 月14日親自受領等情，除為
    證人即被告所屬大安分局助理員陳秀枝到庭結證屬實外，復
    有送達證明書、公司基本資料查詢單、被告全戶戶籍資料查
    詢清單、送達回證、營業稅隨課核定稅額繳款書等件附卷可
    稽，自可信為真實。本件被告所屬大安分局所製作之核定稅
    額繳款書，既曾先向原告之營業所為送達，但因無法會晤公
    司代表人，且發現原告已有經主管機關核准解散之情形，乃
    認有必要對原告代表人之戶籍地為送達，在經查明其代表人
    之最新戶籍地址後，逕對該地址為送達，且經代表人本人親
    收，揆諸前開說明，其送達程序即屬合法，被告上開繳款書
    業於95年3 月14日發生送達效力。原告主張其雖甚少營業，
    但向來在登記之營業處所，並無「擅自歇業他遷不明」情形
    ，被告所稱他遷不明，顯與事實不符云云，顯然誤解上開有
    關送達之規定，委非可採。至於原告所稱「原告結束營業辦
    理解散清算事務期間，除以原登記營業地址外，亦有『臺北
    市○○區○○路118 號4 樓』以及『蔡惠淑小姐00-0000000
    0#6lO3』之聯絡住址、聯絡電話，作為查詢送達之窗口。
    惟原處分機關竟捨此不由，遽向清算人甲○○君戶籍所在地
    為送達，即有稽徵程序上之違誤。」云云，並提出94年度營
    利事業所得稅決算申報書、94年度清算申報書暨未分配盈餘
    申報書及通知函等件為證。但查，上開聯絡地址、電話及聯
    絡人皆係辦理營利事業所得稅決算及清算申報之資料，與本
    件係因營業稅涉案無關；況聯絡人並非原告之代理人，或是
    送達代收人，於法無權收受系爭文書之送達，自不能課以被
    告查詢之義務。因此，原告此部分主張，亦非可採。
四、本件原告經核定之應納稅額繳納期間從95年4 月1 日起至同
    月10日截止，該繳款書並於95年3 月14日合法送達原告，則
    原告對被告之核課處分如有不服，本應於95年5 月10日（星
    期三）前提出復查申請，詎原告卻遲至95年8 月9 日始向被
    告申請復查，有被告總收文日期章蓋於復查申請書可按，原
    告提起之復查顯已逾30日之法定不變期間，原核課處分應於
    復查期間屆滿時即告確定，因此復查機關及訴願機關分別為
    駁回之決定，於法無違。本件原告對於已確定之行政處分提
    起撤銷訴訟，揆諸首開說明，即有起訴不備其他要件之違法
    ，且依其情形無從補正，自應以裁定駁回之。
四、依行政訴訟法第107 條第1 項第10款、第104 條，民事訴訟
    法第95條、第78條，裁定如主文。
中　　華　　民　　國　　96　　年　 　9　　月　 26  　 日
                  第一庭審判長法  官　王立杰
                              法  官　周玫芳
                              法  官　劉錫賢
上為正本係照原本作成。
如不服本裁定，應於送達後10日內向本院提出抗告狀（須按他造
人數附繕本）。
中　　華　　民　　國　　96　　年　 　9　　月　 26  　 日
　　　　　　　　　　　　　　　書記官　林佳蘋
